臺灣高雄地方法院刑事判決　　　　　　 95年度交易字第526號
公　訴　人　臺灣高雄地方法院檢察署檢察官
被　　　告　甲○○
　　　　　　　　　　服役單位：.
上列被告因過失傷害案件，經檢察官提起公訴（95年度偵字第222
79號），嗣因被告就被訴事實為有罪之陳述，本院並聽取當事人
之意見後，改由受命法官獨任依簡式審判程序審理，判決如下：
    主  文
甲○○因過失傷害人致重傷，處有期徒刑伍月，如易科罰金，以
銀元佰元（即新臺幣玖佰元）折算壹日。緩刑貳年。
    事  實
一、甲○○考領有重型機車駕駛執照，於民國94年12月22日清晨
    6 時18分許，騎乘車號XB7-380 號重型機車，沿高雄市左營
    區○○○路由西往東方向行駛，行經大中一路高雄榮民總醫
    院大門前之有號誌路口時，原應注意車輛行近行人穿越道前
    應減速慢行，遇有行人穿越時，應暫停讓行人優先通行，而
    依當時天候晴、日間有自然光線、柏油路面乾燥無缺陷，亦
    無障礙物，視距良好，且依其智識能力及當時客觀之情形，
    復無不能注意之情事，竟疏未注意及此，仍貿然以時速60公
    里之速度前行，適有行人謝文煌由北往南方向，行走於前開
    行人穿越道上，甲○○因煞車閃避不及而將謝文煌撞倒在地
    ，致謝文煌因此受有頭部外傷併顱骨骨折、兩側顱內出血及
    左手橈股骨折等傷害，經送醫急救，迄今仍昏迷不醒，處於
    心神喪失狀態，而為難以治癒之重傷害。嗣經警據報前往處
    理，甲○○於肇事後，犯罪未發覺前，主動向到場處理員警
    承認肇事自首而願接受裁判。
二、案經台灣高雄地方法院檢察署檢察官指定謝文煌之子乙○○
    為代行告訴人代行告訴，經臺灣高雄地方法院檢察署檢察官
    偵查起訴。
    理  由
壹、程序方面：
一、按除被告所犯為死刑、無期徒刑、最輕本刑為3 年以上有期
    徒刑之罪或高等法院管轄第一審案件者外，於法院行準備程
    序進行中，被告先就被訴事實為有罪之陳述時，審判長得告
    知被告簡式審判程序之旨，並聽取當事人、代理人、辯護人
    及輔佐人之意見後，裁定進行簡式審判程序；且受命法官行
    準備程序，與法院或審判長有同一之權限；又簡式審判程序
    之證據調查，不受刑事訴訟法第159 條第1 項、第161 條之
    2 、第161 條之3 、第163 條之1 及第164 條至第170 條規
    定之限制，刑事訴訟法第273 條之1 第1 項、第279 條第2
    項前段、第273 條之2 分別定有明文。
二、查被告甲○○所犯係死刑、無期徒刑、最輕本刑為3 年以上
    有期徒刑以外之罪，其於準備程序中就被訴事實為有罪之陳
    述，經法官告知簡式審判程序之旨，並聽取公訴人及被告之
    意見後，經本院裁定由受命法官獨任進行簡式審判程序，合
    先敘明。
貳、實體方面：
一、前揭事實業據被告甲○○於偵查中及本院審理時均坦承不諱
    ，並供承：伊闖黃燈而撞到行人，…伊當時之車速約為時速
    60 公 里，行經該路口時因遭車輛擋住視線，伊始於穿越路
    口時撞及被害人等語（見他字卷第9 頁、本院卷第42頁），
    並有高雄市政府警察局交通警察大隊95年12月12日高市警交
    五字第0950023870號函附道路交通事故現場圖1 件、道路交
    通事故現場報告表2 件、道路交通事故談話紀錄表2 件、現
    場照片5 幀在卷可稽（見本院卷第8 頁、第9 頁、第11頁、
    第13 頁） ，又被害人謝文煌因遭被告騎乘機車撞倒在地，
    而受有頭部外傷併顱骨骨折、兩側顱內出血及左手橈股骨折
    等傷害，經送醫急救，迄今仍昏迷不醒，處於心神喪失狀態
    ，並經本院宣告謝文煌為禁治產人之事實，亦有卷附行政院
    國軍退除役官兵輔導委員會高雄榮民總醫院（以下簡稱高雄
    榮民總醫院）95年12月19日高總管字第0950014377號函附謝
    文煌病歷1 件、診斷證明書1 紙及台灣高雄地方法院96年度
    禁字第34號裁定1 件足憑（見本院卷第21頁，偵卷5 頁，本
    院卷第63頁），被告前開自白核與事實相符，應屬可採。
三、按汽車行近行人穿越道前，應減速慢行，遇有行人穿越時，
    無論有無交通警察指揮或號誌指示，均應暫停讓行人先行通
    過，道路交通安全規則第103 條定有明文。次按行車速度應
    依速限標誌或標線之規定，無標誌或標線者，行車時速不得
    超過50公里；又汽車行駛時，駕駛人應注意車前狀況，並隨
    時採取必要之安全措施，道路交通安全規則第93條第1 項第
    1 款、第94條第3 項亦有明定。被告為考領重型機車駕駛執
    照之人，對上開道路交通安全規則應知之甚詳，而應於騎乘
    重型機車之際確實遵循上開規定，又案發當時天候晴，日間
    有自然光線，柏油路面乾燥、無缺陷、亦無障礙物，視距良
    好，有卷附道路交通事故調查報告表1 件可憑（見本院卷第
    9 頁），且依被告之智識、能力復無任何不能注意之情事，
    惟被告竟率爾以時速60公里之速度前行，已逾時速50公里之
    速限，且於其行向路口號誌為黃燈適將轉換為紅燈之際，仍
    高速駛經大中一路高雄榮民總醫院大門前之行人穿越道，致
    未及注意車前狀況，並及時採取煞車等必要安全措施，而在
    行人穿越道上撞傷被害人謝文煌，其有過失已甚顯明，高雄
    市政府交通局車輛行車事故鑑定委員會亦同此見解，認被告
    超速行駛，行近行人穿越道前，未減速讓行人優先通行為本
    件肇事原因，被害人謝文煌並無肇事原因，有高雄市政府交
    通局車輛行車事故鑑定委員會95年10月14日高市車鑑字第09
    50003408號函附鑑定意見書1件在卷足佐（見偵卷第7頁）。
    又被害人因本件車禍受有頭部外傷併顱骨骨折、兩側顱內出
    血及左手橈股骨折等傷害，雖經救護，然迄今仍昏迷不醒，
    而處於心神喪失之狀態，已如前述，故被害人謝文煌所受身
    體上之傷害，已達難以治癒之重傷害程度，亦堪認定。本案
    事證已臻明確，被告犯行洵堪認定。
四、核被告所為，係犯刑法第284 條第1 項後段之過失傷害人致
    重傷罪。公訴意旨認被告係犯刑法第284 條第1 項前段過失
    傷害罪，容有未恰，惟其起訴之基本社會事實同一，本院自
    仍得加以審理，並依刑事訴訟法第300 條規定，變更起訴法
    條（按被告行為後，95年7 月1 日施行之修正後刑法第10條
    第4 項就重傷之定義之法條文字固有修正，惟本件被害人謝
    文煌所受上開傷勢無論依修正前、後之刑法第10條第4 項規
    定，均屬重傷害，自無法律變更可言，而應適用現行法，即
    修正後之刑法第10條第4 項第6 款規定為論罪之依據）。又
    被告於肇事後犯罪未被發覺前，主動報警處理及留在現場向
    司法警察自承肇事，並接受裁判，業據道路交通事故談話紀
    錄表記載甚明（見本院卷第11頁背面），足認被告係對未發
    覺之罪自首接受裁判，核與刑法第62條前段規定之自首要件
    相符，依法應減輕其刑。而被告行經行人穿越道不依規定讓
    行人優先通行，因而致人受傷，應依道路交通管理處罰條例
    第86條第1 項規定，加重其刑，並依刑法第71條第1項 規定
    ，先加後減之。
  (一)按行為後法律有變更者，適用行為時之法律。但行為後之法
    律有利於行為人者，適用最有利於行為人之法律，刑法第2
    條第1 項定有明文。本件被告行為後，刑法第33條、第41條
    及第74條業經總統於94年2 月2 日修正公布，並依刑法施行
    法第10條之1 規定自95年7 月1 日施行。另於95年6 月14日
    公布刑法施行法第1條 之1 ，除變更刑法分則編所定罰金之
    貨幣單位為新臺幣外，並分別提高罰金數額為3 倍或30倍。
    本件自應就被告行為前、後相關法律有修正者，依前揭規定
    加以比較適用。茲分別說明如下：
  1.就過失致重傷罪罰金刑最低刑度之變更：
    被告所犯刑法第284 條第1 項後段過失致重傷罪之法定刑為
    1 年以下有期徒刑、拘役或銀元五百元以下罰金，且依修正
    前刑法第33條第5 款規定罰金數額應為銀元一元以上。惟依
    刑法施行法第1 條之1 規定，修正後之法定刑度應為「1 年
    月以下有期徒刑、拘役或新臺幣一萬五千元以下罰金」，而
    95年7 月1 日施行之修正後刑法第33條第5 款提高罰金數額
    為新臺幣一千元以上，並以百元計算之。是以該罪修正後關
    於有期徒刑、拘役等自由刑雖未加以變更，惟就罰金數額下
    限則予以提高，故修正後之法律效果對行為人而言較屬不利
    ，從而本件應依刑法第2 條第1 項前段，適用行為時亦即修
    正前刑法第276 條第2 項規定採為論罪科刑之基礎。
  2.就自首減刑規定之變更：
  (1)修正前刑法第62條原規定：「對於未發覺之罪自首而受裁判
    者，減輕其刑」，嗣後修正為：「對於未發覺之罪自首而受
    裁判者，得減輕其刑」。是以依修正前之規定，凡行為人自
    首者，法院即須依法減輕其刑，並無裁量空間。然修正後則
    改為法院得視個案情節藉以決定是否減輕其刑，要無必須減
    輕其刑之限制。經比較修正前、後關於自首之規定，當以修
    正前之規定較有利於被告，故應依刑法第2 條第1 項前段，
    適用行為時、即修正前刑法第62條規定，憑為被告是否構成
    自首減刑之依據。
  (2)又被告犯罪時之刑法第67條規定：「有期徒刑加減者，其最
    高度及最低度同加減之」，惟依95年7 月1 日施行之修正後
    刑法第67條則規定：「有期徒刑或罰金加減者，其最高度及
    最低度同加減之」，是經比較修正前後減刑之結果，雖舊法
    並無罰金刑最高度及最低度同加減之規定，然因舊法罰金之
    最低度刑為銀元一元，經依修法前之罰金罰鍰提高標準條例
    提高，並予換算為新臺幣後，其刑度仍較新法減刑後之罰金
    刑為輕，故以95年7 月1 日修正公布施行前之規定較有利於
    被告，應依刑法第2 條第1 項前段規定，適用行為時之法律
    減輕其刑。
  3.就易科罰金折算標準之變更：
    修正前刑法第41條第1 項前段原規定：「犯最重本刑為5 年
    以下有期徒刑以下之刑之罪，而受6 個月以下有期徒刑或拘
    役之宣告，因身體、教育、職業、家庭之關係或其他正當事
    由，執行顯有困難者，得以銀元一元以上三元以下折算一日
    ，易科罰金。」，且被告行為時之易科罰金折算標準，依修
    正前罰金罰鍰提高標準條例第2 條前段（現已刪除）之規定
    ，本係就其原定數額提高為100 倍折算1 日，故被告行為時
    之易科罰金折算標準乃以銀元三百元折算1 日，經折算後應
    以新臺幣九百元折算1 日。惟修正後刑法第41條第1 項前段
    則改以：「犯最重本刑為5 年以下有期徒刑以下之刑之罪，
    而受6 個月以下有期徒刑或拘役之宣告者，得以新臺幣一千
    元、二千元或三千元折算一日，易科罰金。」，乃就易科罰
    金之折算標準予以提高。從而比較修正前、後所定之易科罰
    金折算標準，當以修正前之規定較有利於被告，故應依刑法
    第2 條第1 項前段，適用行為時、即修正前刑法第41條第1
    項前段規定，以定其易科罰金之折算標準。
  4.就緩刑宣告條文之變更：
    修正前刑法第74條第1 項第2 款原規定前受有期徒刑以上刑
    之宣告，執行完畢或赦免後，5 年以內未曾受有期徒刑以上
    刑之宣告者，得宣告緩刑，且依修正前刑法第93條第1 項規
    定，緩刑期間內得付保護管束，另於同法第75條規定僅須於
    緩刑期間內更故意犯罪、或緩刑前故意犯罪，而在緩刑其內
    受有期徒刑以上之宣告者，即可撤銷緩刑。修正後刑法第74
    條除維持前述宣告刑之限制外，另改以「未曾因故意犯罪受
    有期徒刑以上刑之宣告者」即可宣告緩刑，並增列同條第2
    項規定法院得課予被告一定之負擔，惟同法第75條則規定須
    行為人於「緩刑期內因故意犯他罪，而在緩刑期內受不得易
    科罰金之有期徒刑以上刑之宣告確定」或「緩刑前因故意犯
    他罪，而在緩刑期內受不得易科罰金之有期徒刑以上刑之宣
    告確定」，方得撤銷緩刑，且須於於判決確定後6 月以內始
    可為之。綜此以觀，修正後刑法針對緩刑雖增列法院得課予
    被告一定義務之負擔，然此舉乃係協助被告於緩刑期間內徹
    底糾正其犯行，藉以貫徹緩刑宣告之目的，此外更同時放寬
    宣告緩刑之要件，且限制撤銷緩刑之要件，避免因社會非難
    程度較輕之過失犯、及惡性輕微或偶發性犯罪之行為人因此
    喪失改過自新之機會。準此，茲就修正前、後刑法關於緩刑
    之相關規定加以合併比較，本院乃認應以修正後刑法關於緩
    刑之規定較有利於被告（最高法院95年第8 次刑事庭會議結
    論亦採同一見解），故應依刑法第2 條第1 項但書，適用裁
    判時、即修正後刑法關於緩刑之相關規定作為應否宣告緩刑
    之依據。
  (二)爰審酌被告因一時疏失，肇致本件車禍，其過失行為致被害
    人謝文煌受有難以治癒之重傷害，被害人之家屬亦因此遭受
    生活上及精神上之莫大痛苦，惟念及其犯後坦承犯行，且無
    前科紀錄，有台灣高等法院被告前案紀錄表1 件在卷可稽（
    見本院卷第4 頁），業與被害人家屬達成民事和解，有調解
    程序筆錄1 份在卷可憑（見本院卷第57頁），犯後態度良好
    等一切情狀，爰酌情量處如主文所示之刑，並諭知易科罰金
    之折算標準。末查被告前未曾受有期徒刑以上刑之宣告，業
    如前述，其經此教訓，應知警惕，信無再犯之虞，本院認其
    所受之宣告刑以暫不執行為適當，爰併諭知緩刑2 年，以勵
    自新。
據上論結，應依刑事訴訟法第273 條之1 第1 項、第299 條第1
項前段、第300 條，道路交通管理處罰條例第86條第1 項，刑法
第2 條第1 項前段、第284 條第1 項後段、修正前刑法（下同）
第62條前段、第41第1 項前段、刑法第74條第1 項第1 款，罰金
罰鍰提高標準條例第1 條前段、刪除前罰金罰鍰提高標準條例第
2條 ，判決如主文。
本案經檢察官董秀菁到庭執行職務。
中　　華　　民　　國　　96　　年　　6 　　月　　5 　　日
                         交通法庭  法　官  賴文姍
以上正本證明與原本無異。
如不服本判決，應於收受送達後10日內向本院提出上訴書狀。
中　　華　　民　　國　　96　　年　　6 　　月　　5 　　日
    　　　　　　　　　　　　       書記官  王高山
附錄本判決論罪之法條：
刑法第284條
(過失傷害罪)
因過失傷害人者，處6 月以下有期徒刑、拘役或500 元以下罰金
，致重傷者，處1 年以下有期徒刑、拘役或500 元以下罰金。
金。
